【裁判字號】    98,訴,381
【裁判日期】    980507
【裁判案由】    毒品危害防制條例
【裁判全文】
臺灣臺中地方法院刑事判決               98年度訴字第381號
公  訴  人  臺灣臺中地方法院檢察署檢察官
被      告  甲○○
                    (現另案於臺灣臺中監獄臺中分監執行中)
上列被告因施用毒品案件，經檢察官提起公訴 (98年度撤緩毒偵
字第2號)，被告於本院準備程序進行中就被訴事實為有罪之陳述
，經本院合議庭裁定由受命法官獨任進行簡式審判程序，判決如
下：
    主  文
甲○○施用第一級毒品，累犯，處有期徒刑壹年；又施用第二級
毒品，累犯，處有期徒刑陸月。應執行有期徒刑壹年貳月。
    犯罪事實及理由
一、犯罪事實：
(一)甲○○前於民國90年間因施用毒品案件，經本院裁定送觀察
    、勒戒後，認無繼續施用毒品傾向，於90年3月23日執行完
    畢釋放，由臺灣臺中地方法院檢察署檢察官以90年度毒偵字
    第1346號為不起訴處分在案；又於91年間因施毒品案件，經
    本院裁定送觀察、勒戒後，認無繼續施用毒品傾向，於91年
    9月12日執行完畢釋放，由同署檢察官以91年度毒偵字第253
    0、2592號為不起訴處分在案；復於92年間因施用毒品案件
    ，經同署檢察官聲請強制戒治並提起公訴，強制戒治部分，
    經本院裁定送戒治處所施以強制戒治，因法律修正報結於93
    年1月9日報結；所涉刑案部分，經本院以92年度訴字第2796
    號判處有期徒刑7月確定，與其另犯竊盜罪(經本院93年度中
    簡字第859號判處有期徒刑3月確定)接續執行，於94年3月3
    日執行完畢；再於94年間因施用毒品案件，經本院以94年度
    訴字第3107號分別判處有期徒刑1年1月、7月，應執行有期
    徒刑1年6月確定，嗣經依中華民國九十六年罪犯減刑條例減
    刑為應執行有期徒刑9月確定，於96年7月21日執行完畢。仍
    無法戒除毒癮，分別基於施用第一級毒品海洛因及第二級毒
    品甲基安非他命之犯意，於97年5月7日中午在臺中市○區○
    ○街91之1號2樓其友人卓維晟租屋處，以將海洛因摻水稀釋
    後，再以針筒注射入人體之方式，施用第一級毒品海洛因1
    次；另以將甲基安非他命置於玻璃球吸食器(未扣案)內，點
    火燒烤產生煙霧以吸食氣體之方式，施用第二級毒品甲基安
    非他命1次。嗣於同日晚間8時許，為警持本院核發之搜索票
    至上址搜索查獲。同日並經其同意採集其尿液送驗，檢驗結
    果呈現嗎啡(海洛因進入人體水解後之反應)及甲基安非他命
    陽性反應，始查悉上情。
(二)案經臺中市警察局移請臺灣臺中地方法院檢察署檢察官偵查
    起訴。
二、理由：
(一)本案被告甲○○所犯係死刑、無期徒刑、最輕本刑為3年以
    上有期徒刑以外之罪，被告於準備程序中就被訴事實為有罪
    之陳述，經告知簡式審判程序之旨，並聽取公訴人及被告之
    意見後，本院合議庭認為適宜而依刑事訴訟法第273條之1第
    1項規定，裁定由受命法官獨任進行簡式審判程序，且依同
    法第273條之2、第159條第2項之規定，不適用傳聞法則有關
    限制證據能力之相關規定，合先敘明。
(二)據以論罪之證據名稱：
    1.被告甲○○於警詢、偵訊及本院審理時之自白。
    2.臺中市警察局刑警大隊偵五隊委託檢驗尿液代號與真實姓
      名對照表、勘察採證同意書、中山醫學大學附設醫院檢驗
      科藥物檢測中心尿液檢驗報告各1紙。
    3.臺灣臺中地方法院檢察署刑案資料查註紀錄表、臺灣高等
      法院被告前案紀錄表各1份。
    4.綜上各節相互佐證，被告自白核與事實相符，應堪採信，
      本案事證明確，被告犯行堪以認定，應予依法論科。
(三)論罪與量刑：
    1.按施用第一、二級毒品為犯罪行為，毒品危害防制條例第
      10條定有處罰明文。故施用第一、二級毒品者，依前揭規
      定本應科以刑罰。惟基於刑事政策，對合於一定條件之施
      用者，則依同條例第20條、第23條之規定，施以觀察、勒
      戒及強制戒治之保安處分。又毒品危害防制條例於92年7
      月9日修正公布，自93年1月9日施行，其中第20條、第23
      條將施用毒品之刑事處遇程序，區分為「初犯」及「五年
      內再犯」、「五年後再犯」。依其立法理由之說明：「初
      犯」，經觀察、勒戒或強制戒治後，應為不起訴處分或不
      付審理之裁定；經觀察、勒戒或強制戒治執行完畢釋放後
      ，「五年內再犯」者，因其再犯率甚高，原實施之觀察、
      勒戒及強制戒治既已無法收其實效，爰依法追訴或裁定交
      付審理。至於經觀察、勒戒或強制戒治執行完畢釋放後，
      「五年後再犯」者，前所實施之觀察、勒戒或強制戒治已
      足以遮斷其施用毒品之毒癮，為期自新及協助其斷除毒癮
      ，仍適用「初犯」規定，先經觀察、勒戒或強制戒治之程
      序。從而依修正後之規定，僅限於「初犯」及「五年後再
      犯」2種情形，始應先經觀察、勒戒或強制戒治程序。倘
      被告於五年內已再犯，經依法追訴處罰，縱其第3次(或第
      3次以上)再度施用毒品之時間，在初犯經觀察、勒戒或強
      制戒治執行完畢釋放五年以後，已不合於「五年後再犯」
      之規定，且因已於「五年內再犯」，顯見其再犯率甚高，
      原實施觀察、勒戒或強制戒治，已無法收其實效，即應依
      該條例第10條處罰(最高法院97年度第5次刑事庭會議決議
      參照)。被告甲○○前因施用毒品案件，先後於90年3月23
      日、91年9月12日經觀察勒戒執行完畢釋放，已如前述，
      本次公訴人起訴被告施用毒品之犯行係於97年5月7日，雖
      距離前述觀察勒戒執行完畢釋放日已逾5年，然被告於前
      述觀察勒戒執行完畢釋放日後5年內即曾因再犯施用毒品
      案件，先後經本院以92年度訴字第2796號、94年度訴字第
      3107號判決分別判處罪刑確定，揆諸前開說明，公訴人就
      被告本案施用毒品之犯行提起公訴，核無違誤，自應由本
      院依法判決。
    2.按海洛因為毒品危害防制條例第2條第2項第1款所明定之
      第一級毒品，甲基安非他命為毒品危害防制條例第2條第
      項第2款所明定之第二級毒品。核被告甲○○所為，係犯
      毒品危害防制條例第10條第1項之施用第一級毒品罪，及
      同條第2項之施用第二級毒品罪。被告為供已施用而於施
      用前持有第一級毒品、第二級毒品之低度行為，分別為其
      施用之高度行為所吸收，均不另論罪。被告所犯施用第一
      級毒品罪與施用第二級毒品罪2罪間，其犯意各別，行為
      互殊，應予分論併罰。
    3.被告有如犯罪事實欄所載論罪科刑執行情形，有卷附臺灣
      高等法院被告前案紀錄表1份可按，其受有期徒刑執行完
      畢後5年以內再故意犯本案法定刑為有期徒刑之罪，為累
      犯，應依刑法第47條第1項規定加重其刑。
    4.爰審酌被告前經觀察、勒戒之執行，仍未能戒斷其施用毒
      品之惡習，猶因施用海洛因、甲基安非他命再犯本案，無
      視於毒品對於自身健康之戕害及國家對於杜絕毒品犯罪之
      禁令，顯未衷心悛悔，漠視法令之禁制，惟兼衡酌其施用
      海洛因、甲基安非他命所生危害實以自戕健康為主，於他
      人尚無明顯重大危害，及犯後終能供認無隱，態度尚佳等
      一切情狀，分別量處如主文所示之刑，並定其應執行之刑
      。至公訴人雖就被告具體求刑施用第一級毒品部分有期徒
      刑1年2月、施用第二級毒品部分8月以上，惟本院審酌上
      開情節，認就被告量處如主文所示之刑，已足資懲儆，公
      訴人上開具體求刑，尚屬過重，併此敘明。
三、應適用之法條：
    依刑事訴訟法第273條之1第1項、第299條第1項前段、第310
    條之2、第454條，毒品危害防制條例第10條第1項、第2項，
    刑法第11條前段、第47條第1項、第51條第5款，判決如主文
    。
本案經檢察官乙○○到庭執行職務。
中    華    民    國    98    年    5     月    7     日
                  刑事第十六庭    法  官  簡芳潔
以上正本證明與原本無異。
如不服本判決應於收受送達後10日內向本院提出上訴書狀，並應
敘述具體理由；其未敘述上訴理由者，應於上訴期間屆滿後20日
內向本院補提理由書（均須按他造當事人之人數附繕本）「切勿
逕送上級法院」。
                                  書記官  呂苗澂
中    華    民    國    98    年    5     月    7     日
附錄論罪科刑法條全文：
毒品危害防制條例第10條
施用第一級毒品者，處6月以上5年以下有期徒刑。
施用第二級毒品者，處3年以下有期徒刑。


司法院資訊處製作；財團法人民間司法改革基金會備份。
